【裁判字號】    91,交聲,1543
【裁判日期】    920217
【裁判案由】    交管條例聲異
【裁判全文】
臺灣板橋地方法院交通事件裁定                  九十一年度交聲字第一五四三號
    原處分機關  交通部公路總局臺北區監理所
    異  議  人
    即受處分人  甲○○○○境工程股份有限公司
    代  表  人  李清照
右列受處分人因違反道路交通管理處罰條例案件，不服原處分機關於中華民國九十一
年八月二十三日所為之處分（原處分案號：北監五字第裁四○─Ｚ00000000
號），聲明異議，本院裁定如左：
    主  文
異議駁回。
    理  由
一、按「汽車行駛高速公路應依速限標誌指示」、「汽車行駛高速公路，不得有左列
    行為：十二不服從公路警察或依法執行交通稽查任務人員之指揮或稽查取締而逃逸
    者。」、「汽車行駛高速公路而不遵管制之規定者，處汽車駕駛人新臺幣三千元
    以上六千元以下罰鍰。」，高速公路交通管制規則第五條第一項前段、第九條第
    一項第十二款及道路交通管理處罰條例第三十三條前段分別定有明文。次按「在
    高速公路執勤之警察人員應穿著制服，佩帶識別標識。必要時得經內政部警政署
    國道公路警察局核准攜帶稽查證，實施便衣交通稽查。前項執勤之公路警察，發
  現汽車駕駛人違反交通管理事件，當場不能或不宜攔截掣單舉發者，除依違反道
    路交通管理事件統一裁罰標準及處理細則第二十三條規定辦理外，遇有左列情形
    之一者，得逕行舉發：一超過規定速度行駛者。」，高速公路交通管制規則第二
    十六條第一項第一款亦規定甚明。
二、本件異議人即受處分人甲○○○○境工程股份有限公司所有車牌號碼為六Ｃ─三
    五三五號自用小客車，於九十一年二月二十五日十七時十五分許，在最高速限為
    一百公里之國道三號高速公路北向四十二公里處，以一百十三公里之時速超速行
    駛，違反道路交通管理處罰條例第三十三條前段規定之事實，有內政部警政署國
    道公路警察局公警局交字第Ｚ00000000號舉發違反道路交通管理事件通
    知單、交通部公路局臺北區監理所北監五字第裁四○─Ｚ00000000違反
    道路交通管理事件裁決書各乙份在卷可稽。異議人雖否認之，並辯稱該車甫行購
    入，不宜高速行駛，而當日係由異議人公司代表人李清照所駕駛，且使用定速裝
    置設定時速為一百公里，並未超速，亦有依警之要求配合下車受檢云云。
三、經查：證人即本件舉發員警李崇仁到庭結證供稱：「當時我們看到這台車開過來
    的時候，速度很快，所以在二六八公尺前就用雷射測速儀對準他進行測速，測得
    之後，機器的測試結果就會鎖定，不能馬上去測其他車子，然後我們就把他攔下
    來，當時他說她沒有超速，是後面那輛車超速，我們跟他說你已經超速，請他出
    示證件，但是他不肯出示證件，我們僵持五分鐘，就跟他說我們會逕行舉發，並
    且再加上不服稽查讓他離開。」、「（問：你是當時操作機器的人？）是的。我
    能確定我是對準這輛車進行測試。」、「（問：當時他有沒有把證件拿出來？）
    沒有。也沒有拿在手上。如果我有看到他的名字，我就會直接記載在罰單上。」
    等語（參本院九十一年十一月八日訊問筆錄），就系爭車輛超速及其駕駛人雖經
    攔停，然拒絕交付證件接受稽查而離去等情形，均證述明確在卷。而異議人代表
    人亦陳稱：「‧‧‧我當時有拿證件在手上，我有告訴他我沒有超速，但是我沒
    有拿給他。當時他沒有看到證件上的姓名。後來他說如果不服就上訴，後來我就
    離開。當時警察說，如果證件不給他看，他可以在告我壹條。‧‧‧」等語（參
    本院九十一年十一月八日訊問筆錄），就當時員警未能依駕駛人之相關證件稽查
    舉發乙節，所陳核與證人之證述大抵合致。按交通警員製單舉發違反道路交通管
    理處罰條例所列之違規行為，係公務員基於職務上權力，依法就特定之具體事件
    所為具公法上效果之單方行政行為，基於公務員為公法上行為具有公信力之原則
    ，該行政處分當可被推定為真正，本此公信原則，立法者乃賦予行政機關制定違
    反道路交通事件統一裁罰標準及處理細則，使執勤警員得當機處分以達其維護交
    通秩序、安全之行政目的；反之，若謂公務員一切行政行為均需預留證據以證其
    實，則國家行政勢必窒礙難行。本件查無任何證據證明員警舉發有何違誤情事，
    而異議人所為置辯又乏事證可佐，空言置辯自無足採信，足認異議人雖曾依警之
    指示停車，惟在見警行將製單告發，心生不服未將證件交予員警並逕自離開逃逸
    ，拒絕接受稽查，致警無法完成攔停舉發之程序，僅能在異議人逃逸後依逕行舉
    發程序處理，並將異駕駛人拒絕出示駕駛執照及行車執照之事實加註於舉發通知
    單上。是以異議人雖曾停車，然以上開方式拒絕稽查而逃逸，致警僅得依逕行舉
    發方式處理，其行為實與拒絕停車接受稽查而逃逸之情形相同。故異議人有超速
    行駛之違反道路交通管理處罰條例行為，經交通勤務警察制止而拒絕接受稽查逃
逸之事實，堪予認定，從而原處分機關以異議人違規事實明確而據以裁處，並無
    不當，異議人之異議為無理由，應予駁回。
四、據上論斷，應依道路交通案件處理辦法第十九條，裁定如主文。
中      華      民      國      九十二      年      二    月    十七    日
                              臺灣板橋地方法院交通法庭
                                      法  官  楊  博  欽
右正本證明與原本無異
如不服本裁定應於送達後五日內向本院提出抗告狀
                                      書記官  潘  文  賢
中      華      民      國      九十二      年      二    月    十七    日


司法院資訊處製作；財團法人民間司法改革基金會備份。
